【裁判字號】    99,再易,4
【裁判日期】    990406
【裁判案由】    再審之訴
【裁判全文】
臺灣板橋地方法院民事判決               99年度再易字第4號
再審原告    乙○○
訴訟代理人  林明正律師
再審被告    甲○○
上列當事人間請求再審之訴事件，再審原告對於中華民國99年1
月27日本院98年度建簡上字第6號確定判決提起再審之訴，本院
判決如下：
    主  文
再審之訴駁回。
再審訴訟費用由再審原告負擔。
    事實及理由
一、按提起再審之訴應於30日之不變期間內提起；前項期間自判
    決確定時起算，判決於送達前確定者，自送達時起算；其再
    審之理由發生或知悉在後者，均自知悉時起算，民事訴訟法
    第500 條第1 項、第2 項前段分別定有明文。查本院98年度
    建簡上字第6 號民事判決係於民國99年1 月27日確定（因不
    得上訴第三審，故於宣示時確定），而於99年2 月2 日送達
    於再審原告收受，再審原告隨即於99年2 月24日提起本件再
    審之訴，並未逾前開30日之不變期間，合先敘明。
二、再審原告提起本件再審之訴，無非以：原判決違反證據法則
    ，應於審判期日調查證據未予調查，致影響判決之重要證物
    未予審酌，兩造聲請調查證據違反公平性原則，並有判決不
    備理由之違法。即：(一)系爭工程自94年7月底兩造口頭協議
    工作項目，因再審被告一再變更工作項目及材料，故再審原
    告先後提出3份估價單，依工程慣例本應以最後一份即94年
    12月20日估價單為準。原判決以再審原告未能舉證系爭工程
    內容如94年12月20日估價單所示，即不予採信再審原告主張
    ，有違工程慣例與經驗法則。(二)再審原告於98年8月28日具
    狀向原審法院聲請傳訊再審原告之全部下包施作廠商柯俊賢
    等6人作證，證明估價單工作項目已由該6人分別施作完成，
    原審逕以無法期待其等證言為由，未予傳訊。然該證據係影
    響判決之重要證據，也係兩造爭執之重點，即原判決有應於
    審判期日調查卻未予調查且有判決不備理由之違法。反之，
    再審被告於原審聲請傳訊京承工程公司負責人李品儀，以佐
    系爭工程未收尾及由其修補之事實，除經原審傳訊外，並採
    信其證詞，豈非互相矛盾，其證言取捨自有違證據公平原則
    。(三)當事人間就估價單與施工項目爭執，再審原告乃於98年
    11月4日具狀聲請由臺北市土木技師公會鑑定，原審均未理
    會，亦未於判決理由說明，有應於審判期日調查證據卻未予
    調查且有判決不備理由之違法。(四)再審被告於原審審理時，
    亦主張現在狀況已經全部完工，依民法第505條第1項規定，
    承攬人當然得請求承攬價金，其收尾與修補僅為抵扣承攬價
    金之理由，原審以依民法第505條第1項規定，承攬人完工定
    作人始有給付報酬之義務，認再審原告未能舉證完工之事實
    ，自不能向再審被告請求給付報酬，有事實與理由矛盾之違
    法。退步言之，再審原告施作之項目縱有如再審被告主張之
    瑕疵，卻未修補或完工，但再審原告既已施作該工程，該工
    程現已完工，並由再審被告占有使用中，再審被告也應依不
    當得利之法律關係為給付，原審判決均為論及，並有判決不
    備理由之違法等情，爰依法提起本件再審之訴，並聲明求為
    判決：(一)原確定判決廢棄。(二)再審原告第二審上訴應予准許
    。
三、經查：
  (一)按民事訴訟法第496條第1項第1款所謂適用法規顯有錯誤，
    係指確定判決就事實審法院所確定之事實適用法規顯有錯誤
    而言。其適用法規顯有錯誤之內容，應包括確定判決顯有消
    極的不適用法規及積極的適用不當兩種情形在內，至事實審
    法院認定事實錯誤，調查證據欠周或判決不備理由，雖得於
    判決確定前據為提起上訴之理由，究與適用法規顯有錯誤有
    別，當事人不得據以提起再審之訴（最高法院80年度台再字
    第64號裁判意旨參照）。準此，本件再審原告指摘原審判決
    不備理由，調查證據欠周及認定事實錯誤部分，即令屬實，
    亦不得據以提起本件再審之訴。
  (二)又所謂就足影響於判決之重要證物漏未斟酌，係指足以影響
    判決基礎之重要證物，雖當事人已在前訴訟程序提出，然未
    經確定判決加以斟酌者而言。或則忽視當事人聲明之證據而
    不予調查，或則就依聲請或依職權調查之證據未為判斷，均
    不失為漏未斟酌，且以該證物足以動搖原確定判決基礎者為
    限。若於判決理由項下說明無調查必要，或縱經斟酌亦不足
    以影響判決基礎之意見，即與漏未斟酌有間，不得據為本條
    所定之再審事由。則依上說明，再審原告主張「忽視再審原
    告聲明之證據而未予調查」部分，原審既已於判決理由中說
    明無調查必要，或縱經斟酌亦不足以影響判決結果，此部分
    亦無再審原告所稱有民事訴訟法第497條「就足影響於判決
    之重要證物，漏未斟酌」之再審事由可言。
四、綜上所述，原確定判決並無再審原告所指再審事由，故再審
    原告提起本件再審之訴，與法律所定再審事由要件相悖，顯
    無再審理由，爰依民事訴訟法第502條第2項之規定，不經言
    詞辯論，逕予判決駁回之。
五、據上論結，本件再審之訴顯無理由，依民事訴訟法第502條
    第2項、第78條，判決如主文。
中    華    民    國    99    年    4    月    6    日
                  民事第一庭    審判長法  官  李世貴
                                      法  官  黃若美
                                      法  官  黃信滿
以上正本係照原本作成。
本判決不得上訴。
中    華    民    國    99    年    4    月    6    日
                                      書記官  莊琬婷

司法院資訊處製作；財團法人民間司法改革基金會備份。
